【裁判字號】    90,上易,508
【裁判日期】    900308
【裁判案由】    竊盜
【裁判全文】
臺灣高等法院刑事判決                              九十年度上易字第五八號
    上  訴  人
    即  被  告  甲○○
                丙○○
右上訴人因竊盜案件，不服臺灣士林地方法院八十九年度易字第三六七號，中華民國
八十九年十二月二十八日第一審判決（起訴案號：臺灣士林地方法院檢察署八十八年
度偵字第五二０六號）提起上訴，本院判決如左：
    主  文
原判決撤銷。
甲○○共同竊盜，處有期徒刑陸月，如易科罰金，以佰元折算壹日。
丙○○共同竊盜，累犯，處有期徒刑捌月。
    事  實
一、丙○○前有竊盜、侵占等多項前科，其於民國八十二年間因犯侵占罪，經臺灣花
    蓮地方法院判處有期徒刑六月確定，於八十六年三月一日執行完畢，竟不知悔改
    ，與某不詳姓名別稱「陳董」之成年人，共同基於意圖為自己不法之所有之犯意
    聯絡，「陳董」另與甲○○共同基於意圖為自己不法之所有之犯意聯絡，由「陳
    董」於八十八年五月十一日去電不知情之大貨車司機吳添松（業經台灣士林地方
    法院檢察署檢察官另為不起訴處分確定），約定於次日雇用吳添松駕駛大貨車為
    其載運貨物。嗣於八十八年五月十二日上午六時三十分許，吳添松依約駕駛車牌
    號碼ＧＶ—５６７號營業大貨車前往臺北市○○○路、成功路口等候，甲○○即
    前往與之會合，並於同日上午七時許，帶領吳添松至位於臺北市內湖區○○○路
    ○段一八０巷六十五號乙○○堆放建築材料之堆料場，隨後丙○○亦到現場，甲○○、丙○○二人旋即分別指示吳添松以貨車上附載之起重機，將乙○○所有放
    置在該工地之模板鐵支撐三百五十二支（每支價值約新台幣四七０元，共價值約
    十六萬五千四百四十元）吊掛上車而竊取入己，俟因吳添松仍續吊掛其餘模板鐵
    支撐上車時，為乙○○發現報警，經警到場而當場將甲○○、丙○○二人捕獲。
二、案經臺北市政府警察局內湖分局移送台灣士林地方法院檢察署檢察官偵查起訴。
    理  由
一、訊據上訴人即被告甲○○對於前開事實坦白承認，上訴人即被告丙○○否認竊盜
    犯行，辯稱：當日上午伊原要前往位在台北縣汐止的工地上班，「陳董」臨時請
    伊前往瞭解所雇大貨車司機吊載「陳董」自稱係其所有之模板鐵支撐上車之情形
    ，伊不知該鐵支撐非「陳董」所有云云。
二、經查，右開「陳董」以電話雇請不知情之吳添松以大貨車吊載乙○○所有之鐵支
    撐三百五十二支上車等事實，業據被害人乙○○、證人吳添松於警訊、偵查及原
    審證稱屬實。當日吳添松吊載鐵支撐時因甲○○暫時未在現場，吳添松乃以其行
    動電話向「陳董」查詢，並有吳添松所持用電話號碼0000000000號行
    動電話通聯記錄附偵查卷可證。上述電話確有於八十九年五月十二日上午七時多
    ，與甲○○租用房屋所使用之電話（０三）0000000號通話（吳添松向「
    陳董」查詢，因當日「陳董」住宿於甲○○租屋處，而使用甲○○之上述電話）
    ，足認吳添松上述之證詞足以採信。而上述０三0000000號電話裝機位置
    ，係在桃園縣中山路一０００之三號六樓之五，即當時被告甲○○租屋處，而申
    請裝機人為郭瑞剛，即前開房屋出租人之子，此業據證人楊鴻彩於偵查中證述無
    訛，並有臺北市政府警察局內湖分局八十八年五月六日北市警內分刑字第八八六
    一三三九七００號函在卷可證。是別號「陳董」之人於案發當時所在位置即在甲○○住處，而甲○○於原審也陳稱前述00000000號電話確係出租人申裝
    在其前址租屋處，而陳姓男子自案發前一日即在甲○○處住宿無訛，可見被告甲○○與「陳董」關係匪淺，是日陳姓男子即在甲○○住處連絡本案相關人員，而
    且於前一日即已將甲○○處電話告知證人吳添松作為聯絡之用，此亦經吳添松迭
    次偵查中及原審證述屬實，被告二人始終否認其二人間有犯意聯絡，但均自承「
    陳董」係個別與其聯絡，則被告二人間雖無聯絡，但應認「陳董」確係分別與被
    告二人有共同犯意聯絡，足以認定。
三、證人即被告甲○○之友曹榮勳於偵查中證稱：「甲○○被抓之前二、三天，他有
    說要偷別人的鐵鷹架，叫我行動電話借他，但我不肯，聽甲○○說要和「阿寶」
    去偷鷹架」（偵查卷一一五頁）；於原審亦證稱：「（於偵訊中，提及有關阿寶
要與王去偷鷹架﹖）是被告王提到他，他說是他的朋友，問我要不要與他們二人
    一起，有去的人就可以分」、「他（指甲○○）問我要不要賺一筆，要的話當天
    在他家過夜，明天早上與他一起去，我說我要正常工作就好，我就回去了，當天
    他並沒有明白的說要做什麼，好像是要去偷東西。隔天甲○○有打電話來，說一
    些陳老闆如何如何的事，我不清楚他說些什麼」等語（原審卷一八二、一八三頁
    ）。被告丙○○固否認證人曹榮勳上情所述，但自陳其綽號為「阿寶」無訛。雖
    被告甲○○也否認曹榮勳所證述，被告二人並稱伊二人間不認識也無犯意聯絡，
    惟參以被告甲○○與曹榮勳二人所共同之陳述，二人有朋友之誼，並無嫌隙，被
    告甲○○並曾借住曹榮勳家中，是二人既無怨隙，又有朋友之情，曹榮勳實無誣
    攀之理，由其證詞，足以證明被告等均有竊盜之犯意，甲○○並已向曹榮勳表露
    ，丙○○並非不知要竊盜之情而到現場。被告二人均自承個別受「陳董」之指示
    而到現場，「陳董」非住宿於該處之人，亦非在該處有工地興建房屋，為被告二
    人所供明，足見被告認識現場之鐵支撐非「陳董」所有，其到現場係欲竊取他人
    之物，被告甲○○、丙○○二人間雖無直接之犯意聯絡，但二人分別與「陳董」
    有直接之犯意聯絡。況被告二人於被害人乙○○偕警前往查獲當時，仍意圖脫逃
    ，惟遭阻擋而逮捕等情，業經證人乙○○、吳添松於警訊、偵查及原審證述屬實
    ，並互核相符，應堪採信。被告二人辯稱當時並未試圖逃匿云云，顯係卸責之詞
    ，不足採信。而被告二人果如無竊盜之犯意，又何來心虛進而意圖脫逃之必要？
    是被告甲○○於偵查中及原審所辯及丙○○於偵審中所辯伊等只是「陳董」各以
    三千元雇伊至現場看司機吊貨情形，伊不知係要行竊云云，係卸責之詞，不足採
    信。
四、按共同正犯之意思聯絡，原不以數人間直接發生者為限，即有間接之聯絡者，亦
    包括在內。如甲分別邀約乙、丙犯罪，雖乙、丙間彼此並無直接之聯絡，亦無礙
    於其為共同正犯之成立（最高法院七十七年度台上字第二一三五號判決參照）。
    核被告甲○○、丙○○二人所為，均係犯刑法第三百二十條第一項之竊盜罪。被
    告二人間雖無直接之犯意聯絡，但分別與某不詳姓名外號「陳董」之成年人間有
    犯意聯絡，依上說明，被告二人間仍成立共同正犯，「陳董」為共謀共同正犯。
    又依刑法第三百二十一條第一項第四款所謂結夥犯，係指實施竊盜之共犯確有三
    人以上，始能成立，亦即應以在場共同實施或在場參與分擔實施犯罪之人為限，
    始能算入結夥犯之人數，不包括同謀共同正犯在內（參見最高法院四十六年台上
    字第五三一號、七十六年台上字第七二一○號判例）。「陳董」既未在場參與分
    擔實施犯罪，只是同謀共同正犯，被告二人尚不成立上述條款之結夥犯。又被告
    二人及「陳董」也有利用不知情之吳添松遂行竊盜犯行，該部分均為間接正犯。
    被告丙○○有如事實欄所載論罪科刑及刑之執行情形，此有本院被告全國前案紀
    錄表、臺灣高等法院檢察署刑案資料簡覆表各一份在卷可按，其於前案刑之執行
    完畢後五年內再犯本件有期徒刑以上之罪，為累犯，應依刑法第四十七條規定加
    重其刑。
五、原審據以論罪科刑，固非無見。惟查被告二人雖成立共同正犯，但被告二人間並
    無直接之犯意聯絡，其二人係分別與「陳董」有竊盜之直接犯意聯絡，原審竟認
    定被告二人與「陳董」三人間有犯意聯絡，所認定之事實即有未洽。被告上訴否
    認犯罪，固無可取。惟原判決既有可議，即應由本院撤銷改判。爰審酌被告丙○○前有多項前科，其素行非佳，而被告二人竟於光天化日下，雇用大貨車公然吊
    載他人之物而竊盜，惡性非輕，姑念被告甲○○於本院已坦承犯罪，已有悔意，
    及渠等之智識程度、生活狀況、動機、目的、犯罪所生危害並犯罪後之態度等一
    切情狀，量處如主文第二、三項所示之刑。又被告於行為後，刑法第四十一條業
    經於九十年一月十日修正公布，於同月十二日生效施行，犯最重本刑五年以下有
    期徒刑以下之罪，而受六月以下有期徒刑或拘役之宣告者，因身體等因素執行有
    困難者，得以一元以上三元以下折算一日，易科罰金（應依罰金罰鍰提高標準條
    例提高標準），茲刑罰法律有變更，依刑法第二條第一項前段之規定，適用修正
    後之刑法第四十一條第一項前段之規定，則被告甲○○部分並諭知易科罰金折算
    之標準。
據上論斷，應依刑事訴訟法第三百六十九條第一項前段、第三百六十四條、第二百九
十九條第一項前段，刑法第二條第一項前段、第二十八條、第三百二十條第一項、第
四十七條、第四十一條第一項前段，罰金罰鍰提高標準條例第一條前段、第二條判決
如主文。
本案經檢察官林炳雄到庭執行職務。
中    華    民    國      九十    年        三      月        八        日
                              臺灣高等法院刑事第三庭
                      審判長法  官  張  連  財
                                        法  官  張  傳  栗
                                        法  官  李  英  勇
右正本證明與原本無異。
不得上訴。
                                        書記官  初  玲  玲
中    華    民    國     九十     年      三        月        九        日
附錄    本判決論罪科刑法條：
刑法第三百二十條第一項：
意圖為自己或第三人不法之所有，而竊取他人之動產者，為竊盜罪，處五年以下有期
徒刑、拘役或五百元以下罰金。


司法院資訊處製作；財團法人民間司法改革基金會備份。
